【裁判字號】    89,台上,3316
【裁判日期】    890608
【裁判案由】    背信
【裁判全文】
最高法院刑事判決                              八十九年度台上字第三三一六號
    上  訴  人  甲○○
右上訴人因背信案件，不服台灣高等法院台南分院中華民國八十七年四月二十二日第
二審更審判決（八十六年度上更(一)字第二九○號，起訴案號：台灣台南地方法院檢察
署八十三年度偵字第七七九○號），提起上訴，本院判決如左：
    主  文
上訴駁回。
    理  由
按刑事訴訟法第三百七十七條規定：上訴於第三審法院，非以判決違背法令為理由，
不得為之。是提起第三審上訴，應以原判決違背法令為理由，係屬法定要件，且必須
依據卷內資料為具體之指摘，並足據以辨認原判決已具備違背法令之形式，始屬相當
。本件原判決依據上訴人之供述，證人周明華、楊大陣、陳和泰（現已死亡）、楊明
誠、洪寶永、吳輝雄、楊林木池、王江慶、高和山等之證言，借款申請書，抵押擔保
品查估評鑑及審查資料，台南縣仁德鄉農會第十一屆第五次會員大會會議案卷等書證
，綜合判斷，認定上訴人係該農會總幹事，為該會處理事務，負責管理該會信用部放
款業務，明知如原判決附表一所列載之借用人及保證人之信用不佳，所提供之擔保物
價值不足，無視信用部主任楊大陣及承辦放款業務之人，所簽具之調查意見，竟自民
國七十九年十月間起至八十二年十一月間止，恣意違背放款規定，批准超值放款達新
台幣（下同）一億三千六百五十萬元，且其中五千八百萬元逕撥入上訴人帳戶及其指
定之帳戶內，於借款逾期逾繳本息時，上訴人復刻意不依法追繳，違背其任務，損害
本人即該農會利益之事證明確，應依法論科，因而撤銷第一審判決，改判論處上訴人
連續為他人處理事務，意圖為自己或第三人不法之利益，而違背其任務之行為，致生
損害於本人之利益之罪刑。業經明憑以認定之證據及理由。而以上訴人否認犯罪及
所為辯解，均無可取，亦經予以指駁。並說明原判決附表一編號二、七借用人周慶協
、張政川部分，雖經法院拍賣抵押物獲償，分別不足一百五十萬元、一百四十萬餘元
情事，尚不足作為上訴人之有利認定之理由。從形式上觀察，原判決尚無違背法令之
情形存在。且按背信罪為即成犯，不因事後對部分債務人，依強制執行程序，獲償部
分債權，而影響其犯罪之成立。上訴意旨置原判決之論斷說明於不顧，仍執陳詞，檢
附原判決附表一編號二借用人周慶協之清償證明書而否認犯罪，並未依據卷內訴訟資
料，具體指摘原判決有何違背法令之處，僅對原審採證認事職權合法行使事項及判決
理由已經指駁不採之辯解，漫指原判決違法，難認係適法之第三審上訴理由，應認其
上訴為違背法律上之程式，予以駁回。
又本件雖屬刑事訴訟法第三百七十六條第五款所列之案件，惟於修正刑事訴訟法施行
前，原得上訴於第三審法院，且已繫屬於法院，依刑事訴訟法施行法第五條第一項規
定，仍應依施行前之法定程序終結之，附此明。
據上論結，應依刑事訴訟法第三百九十五條前段，判決如主文。
中      華      民      國    八十九    年      六      月      八      日
                              最高法院刑事第四庭
                                  審判長法官  黃  劍  青
                                        法官  劉  敬  一
                                        法官  林  增  福
                                        法官  楊  商  江
                                        法官  邵  燕  玲
      右正本證明與原本無異
                                              書  記  官
中      華      民      國    八十九    年      六      月     十五     日


司法院資訊處製作；財團法人民間司法改革基金會備份。
